【裁判字號】    97,審易,722
【裁判日期】    980625
【裁判案由】    詐欺
【裁判全文】
臺灣士林地方法院宣示判決筆錄         97年度審易字第722號
公  訴  人  臺灣士林地方法院檢察署檢察官
被      告  丁○○
上列被告因詐欺案件，經檢察官提起公訴（97年度偵字第12597
號）及移送併辦（臺灣嘉義地方法院檢察署97年度偵字第8035號
、臺灣雲林地方法院檢察署97年度偵字第5641號），經本院合議
庭裁定由受命法官改依簡式審判程序後，經檢察官聲請依協商判
決，本院於中華民國98年6 月25日上午11時40分許，在本院刑事
第2 法庭宣示判決，出席職員如下：
          法  官   王沛雷
          書記官   吳尚文
法官起立朗讀判決主文、犯罪事實要旨、處罰條文，及告以上訴
限制、期間並提出上訴狀之法院，且諭知記載其內容：
一、主  文：
    丁○○幫助意圖為自己不法之所有，以詐術使人將本人之物
    交付，處有期徒刑陸月，如易科罰金，以新臺幣壹仟元折算
    壹日。緩刑貳年。
二、犯罪事實要旨：
    丁○○明知金融機構之存摺為個人信用之重要表徵，任何人
    皆可自行前往金融機構申請開立存摺，並無特別之窒礙，且
    可預見將自己之存摺、提款卡、密碼等資料提供他人使用，
    可能因此幫助他人從事詐欺行為而用以處理詐騙之犯罪所得
    ，致使被害人及警方難以追查，竟不違背其本意，基於幫助
    他人詐欺之不確定犯意，見報紙刊登職棒簽賭需要帳戶轉帳
    之廣告，於民國97年8 月9 日16時30分許前之某時，在嘉義
    後火車站，以1 本新臺幣2000元之代價，將其如附表一各編
    號所示帳號之存摺、提款卡、含密碼售予姓名年籍不詳之人
    使用，供詐欺集團作為提款、轉帳及匯款之用，丁○○並以
    此方式幫助該詐欺集團向他人詐取財物。而該詐騙集團成員
    隨即基於詐欺取財之犯意，於如附表二各編號所示時間向附
    表二各編號所示之被害人丙○○等人，施以如附表二各編號
    所示之詐術，致如附表二各編號所示之人均陷於錯誤，將如
    附表二各編號所示之款項分別匯入丁○○附表一所示帳戶（
    被害人姓名、遭詐騙時間、方式及匯款情形，均詳如附表所
    示），旋由該詐騙集團成員將款項提領一空。嗣因該等被害
    人發覺受騙，報警處理，始循線查悉上情。
三、處罰條文：
    刑法第30條第1 項、第339 條第1 項、第41條第1 項前段、
    第55條、第74條第1 項第1 款，刑法施行法第1 條之1 第1
    項、第2 項前段。
四、附記事項：
  1.被告1 次交付如附表一各編號所示之帳戶，以一幫助詐欺之
    行為，使詐騙集團詐騙被害人丙○○、甲○○、乙○○等3
    人，為一行為觸犯數罪名，為想像競合犯，應依刑法第55條
    前段規定論以一幫助詐欺取財罪。
  2.另被告幫助該詐騙集團之成員，詐欺如附表二編號2 、3 所
    示之被害人部分，雖未經公訴人起訴，然此部分犯行與已起
    訴並認定有罪之犯行間有裁判上一罪關係，應為起訴效力所
    及，本於審判不可分原則，本院自得併予審究。
  3.被告業已依檢察官之建議，於本院審理時當庭給付或以匯款
    之方式部分賠償如附表二各編號所示被害人之損害，有本院
    98年3 月19日準備程序筆錄第2 頁及郵政跨行匯款申請書2
    紙附卷可憑。
五、協商判決除有刑事訴訟法第455 條之4 第1 項第1 款於本訊
    問程序終結前，被告撤銷協商合意或檢察官撤回協商聲請者
    ；第2 款被告協商之意思非出於自由意志者；第4 款被告所
    犯之罪非第455 條之2 第1 項所定得以協商判決者；第6 款
    被告有其他較重之裁判上一罪之犯罪事實者；第7 款法院認
    應諭知免刑或免訴、不受理者情形之一，及違反同條第2 項
    「法院應於協商合意範圍內為判決；法院為協商判決所科之
    刑，以宣告緩刑或2 年以下有期徒刑、拘役或罰金為限」之
    規定者外，不得上訴。
六、如有前述例外得上訴之情形，又不服本件判決，得自收受判
    決送達後10日內，向本院提出上訴書狀，上訴於第二審法院
中    華    民    國    98    年    6    月     25    日
                  刑事第一庭    法  官  王沛雷
以上正本證明與原本無異。
                                書記官  吳尚文
中    華    民    國    98    年    6    月     25    日
附錄本案論罪科刑法條：
中華民國刑法第339 條第1 項
意圖為自己或第三人不法之所有，以詐術使人將本人或第三人之
物交付者，處5 年以下有期徒刑、拘役或科或併科1 千元以下罰
金。
中華民國刑法第30條第1 項
幫助他人實行犯罪行為者，為幫助犯。雖他人不知幫助之情者，
亦同。
附表一：
 ┌──┬──────────┬───────────┬────┐
 │編號│金融機構            │帳             號     │戶  名  │
 ├──┼──────────┼───────────┼────┤
 │1   │臺南中小企業銀行（後│000000000000000號     │丁○○  │
 │    │改為京城商業銀行）梅│                      │        │
 │    │山分行              │                      │        │
 ├──┼──────────┼───────────┼────┤
 │2   │合作金庫銀行雲林縣斗│0000000000000號       │丁○○  │
 │    │六分行              │                      │        │
 └──┴──────────┴───────────┴────┘
附表二：
┌──┬─────┬───┬───────────┬───────────┬─────────┐
│編號│犯罪時間  │被害人│詐騙方式              │匯款情形              │證    據          │
├──┼─────┼───┼───────────┼───────────┼─────────┤
│1   │97年8月9月│丙○○│詐騙集團年籍不詳成員撥│丙○○因而陷於錯誤，至│丙○○警詢筆錄 (士│
│    │16時30分許│      │撥電話向被害人謊稱：伊│臺北縣八里鄉○○路13號│檢97偵12597卷P22) │
│    │          │      │向東森購物購買商品，付│郵局前依詐騙集團之指示│、自動提款機轉帳單│
│    │          │      │款方式發生錯誤，要將之│分別轉帳2萬9,989元至廖│據影本1 紙 (上開偵│
│    │          │      │前已支付額項匯回至其帳│國育附表一編號1 之帳戶│卷P23)、京城商業銀│
│    │          │      │戶，需持提款卡至提款機│。                    │行客戶基本資料及客│
│    │          │      │重新操作設定。        │                      │戶存提記錄單 (上開│
│    │          │      │                      │                      │偵卷P17、19)      │
├──┼─────┼───┼───────────┼───────────┼─────────┤
│2   │97年8月9日│甲○○│詐騙集團年籍不詳成員撥│甲○○因而陷於錯誤，依│甲○○警詢筆錄 (嘉│
│    │18時15分許│      │打電話向被害人謊稱：伊│詐騙集團之指示於97年8 │義縣警局偵查卷P8) │
│    │          │      │向東森購物購買商品，款│月9日18時15分許，匯款 │、京城商業銀行客戶│
│    │          │      │方式發生錯誤，致遭重覆│30,000元至詐騙集團指定│基本資料及客戶存提│
│    │          │      │扣款，需持提款卡至提款│之丁○○上開附表一編1 │記錄單 (上資料開偵│
│    │          │      │機重新操作設定。      │帳戶未遂。            │查卷P11、12)      │
├──┼─────┼───┼───────────┼───────────┼─────────┤
│3   │97年8月10 │乙○○│詐騙集團年籍不詳成員撥│乙○○因而陷於錯誤，依│乙○○警詢筆錄 (雲│
│    │日15時許  │      │打電話方式，向被害人佯│詐騙集團之指示於97年8 │檢97偵5641卷P9)、 │
│    │          │      │稱伊先前向購物公司所購│月10日16時4分許，前往 │合作金庫銀行自動提│
│    │          │      │買之商品，分期金額應係│屏東縣東港鎮○○路上之│款機轉帳單據影本 (│
│    │          │      │每期180元，誤為1,080元│合作金庫銀行東港分行依│上開偵卷P15)、合作│
│    │          │      │而多繳，需至提款機依指│指示操作提款機後，轉帳│金庫商業銀行斗六分│
│    │          │      │示操作。              │1萬2252元至丁○○上開 │行97年12月10日合金│
│    │          │      │                      │附表一編號2 之帳戶。  │斗營字第0970005954│
│    │          │      │                      │                      │號函檢送丁○○附表│
│    │          │      │                      │                      │一編號2 之開戶基本│
│    │          │      │                      │                      │資料及往來交易明細│
│    │          │      │                      │                      │表(上開偵卷P28-31)│
└──┴─────┴───┴───────────┴───────────┴─────────┘


司法院資訊處製作；財團法人民間司法改革基金會備份。
